【裁判字號】    95,易,54
【裁判日期】    950522
【裁判案由】    侵占
【裁判全文】
臺灣宜蘭地方法院刑事判決                95年度易字第54號
    公  訴  人  臺灣宜蘭地方法院檢察署檢察官
    被      告  甲○○
    選任辯護人  吳振東律師
上列被告因侵占案件，經檢察官提起公訴（九十四年度發查偵字
第一０七號），本院判決如下：
    主  文
甲○○意圖為自己不法之所有，而侵占對於業務上所持有之物，
處有期徒刑陸月，如易科罰金，以佰元折算壹日。
    事  實
一、甲○○係高松食品股份有限公司（下稱高松公司）派駐行政
    院退除役官兵輔導委員會蘇澳榮民醫院（下稱蘇澳榮民醫院
    ）負責管灌食品配置、營養品進出貨之管理及出餐核定之員
    工，為從事業務之人。其明知高松公司禁止員工私下販賣營
    養品予醫院以外之人，亦不得受託代人購買高松公司之營養
    品，詎於民國九十四年一月中旬某日，違反高松公司前開規
    定，受蘇澳榮民醫院營養師楊舒婷之託，代為購買高松公司
    之營養品「愛攝適纖維配方」（下稱愛攝適）三箱後，竟基
    於為自己不法所有之意圖，將其業務上管理持有之營養品愛
    攝適三箱侵占入己，私自販賣予不知情之楊舒婷，並於同年
    一月二十一日，將該愛攝適三箱及以「愛速康營養品八五０
    克」紙箱裝載之楊舒婷個人物品二箱，聯繫新竹貨運欲運至
    楊舒婷指定之彰化市○○街四十三巷二十八號地址，且於聯
    繫完成亦向楊舒婷收取代購之三箱愛攝適費用新臺幣（下同
    ）一千六百五十九元及運費三百五十元後，亦未將售出該三
    箱愛攝適營養品所得之貨款一千六百五十九元繳交高松公司
    。嗣於同年二月三日，甲○○在蘇澳榮民醫院將前開五箱物
    品交由新竹貨運公司運送時，遭高松公司派駐蘇澳榮民醫院
    之現場經理許禎蓉察覺有異，經查詢後始悉上情。
二、案經高松公司訴由臺灣宜蘭地方法院檢察署檢察官偵查起訴
    。
    理  由
一、訊據被告甲○○固於偵審中到庭坦承確於九十四年二月三日
    ，將受楊舒婷所託購買之愛攝適營養品三箱及以「愛速康營
    養品八五０克」紙箱裝載之楊舒婷個人物品二箱，交由新竹
    貨運欲托運至楊舒婷指定之彰化市○○街四十三巷二十八號
    ，及已向楊舒婷收取三箱愛攝適之費用一千六百五十九元及
    運費三百五十元等情不諱，惟矢口否認有何侵占高松公司三
    箱愛攝適之犯行，並辯稱：其於九十四年一月二十一日向新
    竹貨運詢問五箱貨品之運送費用後，便逕向楊舒婷收取三箱
    愛攝適之費用一千六百五十九元及運費三百五十元，亦於同
    日在蘇澳榮民醫院一樓休息室，將三箱愛攝適之款項一千六
    百五十九元交予高松公司當時派駐之現場經理丙○○，且告
    知該三箱愛攝適係代楊舒婷購買等語。然查：
  (一)證人楊舒婷已於偵查中到庭結證：其於九十四年一月中旬委
    託甲○○購買高松公司產品愛攝適三箱，並請甲○○將三箱
    愛攝適及其個人物品二箱寄回彰化老家後，支付甲○○三箱
    愛攝適之費用一千六百五十九元及運費三百五十元等語明確
    ；另被告甲○○於九十四年二月三日雇請新竹貨運公司將楊
    舒婷購買之三箱愛攝適及二箱個人物品托運至楊舒婷指定地
    址之事實，亦經證人即高松公司現場經理許禎蓉於偵查中結
    證屬實，復有新竹貨運貨物追蹤系統影像查詢紀錄及被告甲
    ○○簽立之收據各一份存卷可稽，經核皆與被告甲○○自承
    情節吻合一致，足徵被告甲○○此部分之自白確與真實相符
    ，當可採憑。
  (二)被告甲○○雖迭持：其已將向楊舒婷收取之一千六百五十九
    元貨款交予當時現場經理丙○○等語置辯，然證人丙○○已
    先後於偵審中到庭結證：其擔任高松公司派駐蘇澳榮民醫院
    之現場經理至九十四年一月二十八日，任內印象中並無甲○
    ○所述情事發生；因高松公司禁止員工私下販售營養品，若
    甲○○確代楊舒婷購買愛攝適，必須向其請示，再由其向高
    松公司報告，但其並無曾向公司請示此事之印象；又若甲○
    ○曾向之繳交貨款，其定會出具收據抑或任何書面證明，而
    本件亦無由其開立之收據等語綦詳，足見被告甲○○所執：
    已將代購之三箱愛攝適貨款繳交丙○○之辯解，毫無證據可
    資證明。
  (三)被告甲○○於九十四年二月三日將五箱貨品交由新竹貨運托
    運時，當場遭現場經理許禎蓉察覺有異並曾加以詢問，但被
    告竟僅告知該五箱物品皆為楊舒婷個人物品後即行離去等情
    ，業經證人許禎蓉於偵查中結證綦詳，並據被告甲○○是認
    在卷。依此，衡諸一般日常生活之經驗法則與論理法則，苟
    被告甲○○已於九十四年一月二十一日將三箱愛攝適之貨款
    一千六百五十九元繳交前任現場經理丙○○，其於托運時經
    許禎蓉對之詢問，定當立即向許禎蓉陳明該事之來由，而非
    完全隱瞞為楊舒婷代購三箱愛攝適之事實，而純以「係代楊
    舒婷托運個人物品」之詞予以敷衍、推託。況觀之卷附被告
    甲○○於九十四年二月十八日以書面回覆高松公司關於本件
    事發過程之內容，猶仍載明「九十四年二月四日委託新竹貨
    運寄送之物為五件，是楊營養師的私人物件，內容物為何本
    人並不詳情，封箱為楊營養師親自封箱‧‧‧」等語，毫無
    針對其代楊舒婷購買三箱愛攝適及業將貨款一千六百五十九
    元繳交丙○○之過程詳述明確。從而，綜據被告甲○○面對
    現場經理許禎蓉之質疑及事後高松公司之調查時，其均未曾
    提及或表明係代楊舒婷購入及寄送三箱愛攝適，及所收取之
    一千六百五十九元貨款業已繳交丙○○之過程，反完全隱瞞
    上情而空言推託不知寄送何物等悖離常情之回應，自難認被
    告所執之辯解係屬實情而可採信。
  (四)至證人乙○○雖於本院審理時到庭結證：其先前受僱於高松
    公司在蘇澳榮民醫院負責廚房切菜、上餐與送便當等業務時
    ，曾受託為醫院看護向高松公司購買低脂奶、餅乾及沙拉脫
    等物品，亦即其將代購之事轉告經理丙○○並得同意後，便
    將所收款項交予丙○○，但丙○○並未交付任何單據抑或發
    票；另其亦曾見聞醫院員工購買便當，款項亦直接交給丙○
    ○，但未曾受託抑或見過有人購買愛攝適等營養品等語翔實
    ，然綜觀證人乙○○之證詞，僅得證明高松公司現場經理丙
    ○○曾出售高松公司之低脂奶、餅乾及沙拉脫等產品後收取
    現金，但並無法證明丙○○同意被告甲○○售出愛攝適等營
    養品，及被告甲○○於代楊舒婷購買愛攝適三箱後，已將一
    千六百五十九元交付丙○○之事實。
  (五)總上各情，實可認定被告甲○○代楊舒婷購買三箱愛攝適並
    收取款項一千六百五十九元後，並未繳交現場經理丙○○而
    逕行侵吞入己，被告所執辯解咸無可採，本件事證已臻明確
    ，犯行洵堪認定，應予依法論科。
二、被告甲○○係高松公司派駐蘇澳榮民醫院，負責管灌食品配
    置、營養品進出貨之管理及出餐核定之員工，此經證人丙○
    ○到庭結證屬實，亦經被告是認在卷，故被告甲○○為從事
    業務且負責管理、持有高松公司營養品愛攝適之人，殆無疑
    義。核被告甲○○基於為自己不法所有之意圖，將其業務上
    持有之愛攝適三箱，變易持有為所有而侵占入己，私自販售
    予楊舒婷，且未將貨款繳交高松公司之所為，係犯刑法第三
    百三十六條第二項之業務侵占罪。審酌被告甲○○利用職務
    之便侵吞其業務上持有營養品愛攝適三箱，數量雖微，但迭
    持陳詞狡言卸責，本應重罰，惟參酌其犯罪動機、目的、手
    段、素行及造成被害人高松公司財產侵害與社會整體損害程
    度皆非鉅大，爰酌情量處如主文所示之刑，並諭知易科罰金
    之折算標準，以示警懲。
據上論斷，應依刑事訴訟法第二百九十九條第一項前段，刑法第
三百三十六條第二項、第四十一條第一項前段，罰金罰鍰提高標
準條例第一條前段、第二條，判決如主文。
本案經檢察官賴慶祥到庭執行職務
中    華    民    國    95    年    5     月    22    日
                  刑事第三庭審判長法  官  黃永勝
                                  法  官  林楨森
                                  法  官  陳嘉年
以上正本證明與原本無異。
如不服本判決應於收受本判決後10日內向本院提出上訴書狀，其
未敘述上訴理由者，並得於提起上訴後10日內向本院補提理由書
狀(均須按他造當事人之人數附繕本)「切勿逕送上級法院」。
                                  書記官  林嘉萍
中    華    民    國    95    年    5     月    23    日
附錄本案論罪科刑法條全文
刑法第三百三十六條第二項
對於業務上所持有之物，犯前條第一項之罪者，處六月以上五年
以下有期徒刑，得併科三千元以下罰金。


司法院資訊處製作；財團法人民間司法改革基金會備份。
